臺灣高等法院臺中分院民事判決
110年度上易字第38號
上  訴  人  邱忠政  
            黃鳳貞  
共      同
訴訟代理人  謝秉錡律師
複代理人    劉靜芬律師
被上訴人    賴美足  

上列當事人間請求損害賠償事件，上訴人對於中華民國109年12
月2日臺灣彰化地方法院108年度訴字第784號第一審判決提起上
訴，本院於110年7月21日言詞辯論終結，判決如下：
    主  文
原判決關於命上訴人連帶給付超過新臺幣84萬元本息，及該部分
假執行之宣告，暨訴訟費用之裁判均廢棄。
上開廢棄部分，被上訴人在第一審之訴及假執行之聲請均駁回。
其餘上訴駁回。
第一、二審訴訟費用由被上訴人負擔十分之三，餘由上訴人連帶
負擔。 
    事實及理由
一、被上訴人主張：其與上訴人邱忠政（下稱邱忠政）於民國99
    年3月12日結婚，婚後育有二子，目前婚姻關係存續中，然
    自104年8月底起至107年11月19日止，邱忠政與其○○同事即
    上訴人黃鳳貞（下合稱上訴人2人），有多次通相姦（日期
    、地點詳如臺灣彰化地方檢察署109年度偵字第6345號不起
    訴處分書之附表所示，見原審卷第215至217頁）、共同出遊
    、傳送性感照片及影片等情事，顯已逾越一般男女正常社交
    應有分際，共同侵害其基於配偶關係之身分法益且情節重大
    ，致其精神上受有極大痛苦，上訴人2人應連帶賠償其新臺
    幣（下同）120萬元。爰依民法第184條第1項前段、後段、
    第185條第1項、第195條第3項準用同條第1項之規定，求為
    命上訴人2人連帶給付被上訴人精神慰撫金120萬元；願供擔
    保，請准宣告假執行。（原審就此部分為被上訴人勝訴之判
    決，並為准、免假執行之宣告，上訴人不服，提起上訴；其
    餘未繫屬本院部分，不予贅述）。並答辯聲明：1.上訴駁回
    。2.第二審訴訟費用由上訴人連帶負擔。
二、上訴人2人則以：被上訴人婚後，即於101年離家，二子亦分
    別扶養，已無夫妻之實。其等並未交往，且否認有發生性關
    係，前開刑事偵查案件中勘驗報告及圖片並無法確認是其等
    ；而系爭對話雖係其等間對話，至多只能說明其等之情誼關
    係、互動情形較熟捻，偶有超出一般男女之對話份際，但並
    無從證明其等有何曾共同出遊、摟抱、親吻或男女共處一處
    衣衫不整等肢體不當接觸之情，無從自兩造間之對話紀錄逕
    認已發展不正當之男女關係，而有侵害被上訴人基於配偶關
    係之身分法益情節重大之情事；且縱認有侵害被上訴人之情
    事，請求精神慰撫金120萬元顯屬過高，已超過上訴人2人一
    年薪資所得，且黃鳳貞為單親、尚需照顧3名子女；邱忠政
    每月亦須支付子女各項費用，生活開銷極大等語置辯。並聲
    明：1.原判決不利於上訴人部分廢棄。2.上廢棄部分，被上
    訴人在第一審之訴及假執行之聲請均駁回。3.第一審（除確
    定部分外）及第二審訴訟費用由被上訴人負擔。　　　　
三、兩造不爭執之事項：(本院卷第82頁)
  ㈠邱忠政與被上訴人於99年3月12日結婚登記，婚姻關係仍存續
    中；上訴人2人曾為同事。
  ㈡被上訴人學歷為碩士，邱忠政學歷為大學畢業，黃鳳貞學歷
    為高職畢業。
  ㈢被上訴人之原證一、二之LINE對話截圖（即系爭對話），為
    上訴人2人間LINE之通訊內容。
  ㈣被上訴人於107年度所得為90萬餘元，名下有房屋、土地及汽
    車，財產總額約100餘萬元；邱忠政於107年度所得為106萬
    餘元，名下無財產；黃鳳貞於107年度所得為50餘萬元，名
    下有二部汽車。
  ㈤倘被上訴人請求有理由時，關於利息起算日，邱忠政自108年
    8月9日起、黃鳳貞自108年8月10日起，均至清償日止，按年
    息百分之五計算之利息。
四、兩造爭執之事項：
    被上訴人主張上訴人2人已侵害其配偶權身分法益且情節重
    大，依民法第184條第1項前段、第185條、第195條第1項、
    第3項規定，要求上訴人2人連帶賠償其精神慰撫金，是否有
    理由？賠償金額若干？
五、本院得心證之理由：
  ㈠按因故意不法侵害他人之權利者，負損害賠償責任；數人共 
    同不法侵害他人之權利者，連帶負損害賠償責任；不法侵害
     他人之身體、健康、名譽、自由、信用、隱私、貞操，或
    不 法侵害其他人格法益而情節重大者，被害人雖非財產上
    之損 害，亦得請求賠償相當之金額；前2項規定，於不法侵
    害他人基於父、母、子、女或配偶關係之身分法益而情節重
    大者 ，準用之，民法第184條第1項前段、第185條第1項前
    段及第 195條第1項、第3項分別定有明文。而婚姻係以夫妻
    之共同生活為其目的，配偶應互相協力保持其共同生活之圓
    滿安全及幸福，而夫妻互守誠實，係為確保其共同生活之圓
    滿安全及幸福之必要條件，故應解為配偶因婚姻契約而互負
    誠實之義務，配偶之一方行為不誠實，破壞共同生活之圓滿
    安全及幸福者，即為違反因婚姻契約之義務而侵害他方之權
    利（最高法院55年台上字第2053號判例意旨參照）。又足以
    破壞婚姻共同生活之圓滿安全之行止，絕非僅以通姦及相姦
    行為為限，倘夫妻任一方與他人間存有逾越結交普通朋友等
    一般社交行為之不正常往來，且其侵害配偶所享有普通友誼
    以外情感交往之獨占權益程度，已達破壞婚姻制度下共同生
    活之信賴基礎程度，亦足以構成侵害配偶權利之侵權行為。
　㈡依前揭兩造不爭執事項㈠、㈢所示，邱忠政與被上訴人於99年3
    月12日結婚登記，婚姻關係仍存續中；且系爭對話為上訴人
    2人間LINE之通訊內容等情為真實。又依系爭對話對話內容
    ，兩人所表示：「我們都深愛彼此，心疼彼此，為對方做任
    何事都甘之如飴」、「就是碰你都很有感覺。因為你愛我啊
    。不過我也是很色沒錯啦，只是對你色喔，黑阿。那當然。
    心靈的愛再加上肉體的撫摸，真的會很硬。想要了」、「我
    先用嘴巴舔。我很喜歡這樣喔，因為你舒服的樣子跟進去後
    完全不一樣……一方面要看你是不是舒服的，力道對不對；那
    種感覺很棒。…因為你是我最深愛的女人啊」、「好愛你，
    再來也要看舔到哪個地方，你會顯得特別舒服，我就會記住
    那裡。很細心觀察」、「這我最有公信力，你的每一吋肌膚
    ，我都親吻過，所以我最有說服力」、「好想跟哥哥做愛；
    我只要你，我好想你」等語，且上訴人2人互以老公、老婆
    ，哥哥、妹妹稱呼對方，均足以認定兩人該親密對話之程度
    確已出於男女朋友間交往之情事。復參照上訴人2人間LINE
    內容，有邱忠政傳送男性生殖器照片、黃鳳貞傳送僅身著內
    衣褲之照片，並審酌前開刑事偵查案件，就109年4月5日勘
    驗報告及擷取圖片檔名VID-00000000-000000之錄影光碟，
    女性為男性口交畫面，女性容貌神似黃鳳貞（尤其右側眉毛
    上方有一顆痣之特徵與黃鳳貞相符），錄影畫面最後出現貌
    似邱忠政半邊臉之畫面，且有法醫對上訴人2人之採證照片
    及記錄可憑（見該卷第141至144頁），客觀上足認上訴人2
    人於被上訴人之上開婚姻關係存續期間內所為交往舉止，已
    逾越合宜之社交活動應有之分際，而屬對自身及他人婚姻之
    不誠實行為，足以破壞婚姻共同生活之圓滿安全及幸福，且
    情節重大，致被上訴人精神上受有相當痛苦，堪以認定。至
    邱忠政以被上訴人自生完二子後，即搬回娘家居住，二人間
    夫妻感情變淡，做為其與黃鳳貞為前開逾越分際行為，致使
    破壞原本家庭之合理化理由，顯屬無據。從而，從而，被上
    訴人依民法第184條第1項前段、第185條、第195條第1項及
    第3項等規定，請求上訴人2人連帶賠償其精神上損害，洵屬
    有據。　　
　㈢按慰撫金之賠償，須以人格權遭遇侵害，使精神上受有痛苦
    為必要，其核給之標準固與財產上損害之計算不同，然非不
    可斟酌雙方身分、資力與加害程度，及其他各種情形核定相
    當之數額，最高法院51年度台上字第223號判決意旨參照。
    故非財產上損害之慰撫金數額，是否相當，自應斟酌兩造當
    事人之身分、地位、經濟狀況、加害人實際加害情形及被害
    人所受痛苦之程度等各種情形資以定之。經查，依兩造不爭
    執事項㈣及本院限制閱覽卷宗所附之稅務電子閘門財產所得
    調件明細表所示，堪認被上訴人雖較上訴人2人具有較優勢
    之經濟資力，然斟酌本事件發生之經過肇因於上訴人2人行
    為所致，且該等行為所致被上訴人精神上痛苦程度等一切情
    狀，認為上訴人2人應就上開侵害被上訴人配偶權益之行為
    ，連帶賠償84萬元為適當。被上訴人於此範圍之請求，核屬
    有據；逾此範圍之請求，即屬無據。
六、綜上，被上訴人依民法第184條第1項前段、第185條、第195
    條第1項及第3項等規定，請求上訴人2人連帶給付84萬元，
    及邱忠政自108年8月9日起、黃鳳貞自108年8月10日起至清
    償日止，按年息百分之5計算之利息，洵屬有據，為有理由
    ；逾此部分之請求，為無理由，則不應准予；且被上訴人敗
    訴部分，其假執行之聲請失所附麗，應併予駁回。上開不應
    准許部分，原審為上訴人2人敗訴之判決，依法自有未合，
    上訴意旨指摘原判決此部分不當，求予廢棄改判，為有理由
    ，爰由本院予以廢棄改判如主文第一、二項所示。至就上開
    應准許部分，原審為被上訴人勝訴判決，並為准、免假執行
    之宣告，核無違誤。上訴意旨指摘原判決此部分不當，求予
    廢棄改判，為無理由，應駁回其上訴。
七、本件事證已臻明確，兩造其餘之攻擊或防禦方法及所用之證
    據，經本院斟酌後，認為均不足以影響本判決之結果，爰不
     逐一論列，附此敘明。
八、據上論結，本件上訴為一部有理由、一部無理由，依民事訴
     訟法第450條、第449條第1項、第79條，判決如主文。
中　　華　　民　　國　　110 　年　　8 　　月　　11　　日
                  民事第六庭  審判長法  官  楊熾光
                                    法  官  莊宇馨
                                    法  官  郭玄義
正本係照原本作成。       
不得上訴。
                                    書記官  劉雅玲

中　　華　　民　　國　　110 　年　　8 　　月　　11　　日